【裁判字號】    88,上易,2324
【裁判日期】    890201
【裁判案由】    侵占等
【裁判全文】
臺灣高等法院高雄分院刑事判決          八十八年度上易字第二三二四號
    上  訴  人  丙○○○
    自訴代理人  呂郁斌律師
    被      告  乙○○
    選任辯護人  劉新安
右上訴人因被告侵占等案件，不服臺灣高雄地方法院八十八年度自字第二五三號中華
民國八十八年十一月十八日第一審判決，提起上訴，本院判決如左：
      主      文
上訴駁回。
      理      由
一、自訴意旨略以：被告乙○○原與自訴人丙○○○為舊識，於民國八十六年三月間
    ，兩人因閒聊之餘，被告見自訴人存褶內有新台幣（下同）數十萬元現金，基於
    意圖為自己不法所有之概括犯意，向自訴人偽稱要商借六十萬元炒做某熱門公司
    股票，並保證穩賺不賠，要自訴人放心，只要其炒做之股票脫手後必可如數歸還
    ，自訴人因陷於錯誤而交付被告現金六十萬元。於八十七年九月中旬，自訴人欲
    向被告討回借款，被告又承前之概括犯意，向自訴人佯稱其又有消息面，擬大量
    炒作某公司股票，自訴人表示已無多餘閒錢可借，惟被告側面得知自訴人先生因
    甫退休，領有百餘萬退休俸，平時採定存方式存於銀行，竟慫恿自訴人用定存單
    質押借款，再提領出來供其花用，被告並向自訴人謊稱只要借用三個月左右，且
    每筆借款屆期歸還時，自訴人皆可獲得五至六萬元之利息，總計自訴人陸續於八
    十七年九月九日提領五十四萬元，八十七年九月十四日提領五十四萬元，八十七
    年九月十六日提領四十五萬元，交付予被告後，被告並開具三張本票做為擔保，
    惟本票到期後，經提示後皆未獲付款，至此自訴人始知受騙。自訴人因不甘受騙
    ，堅持向被告催討款項，被告卻藉故推拖，拒不還錢，並另行起意，在電話中以
    「好膽你再打電話來，我就放火燒你家」等惡語，恐嚇自訴人，致使自訴人心生
    畏懼。因認被告涉犯刑法第三百三十九條第一項之詐欺取財及同法第三百零五條
    之恐嚇等罪嫌。
二、自訴人認被告涉有上開罪嫌，無非以被告逾期未返還欠款，並提出欠款憑據一紙
    、本票三紙及電話錄音帶一卷為其論據。按犯罪事實應依證據認定之，無證據不
    得推定其犯罪事實，刑事訴訟法第一百五十四條定有明文。又認定不利於被告之
    事實，須依積極證據，苟積極證據不足為不利於被告事實之認定時，更不必有何
    有利之證據，最高法院三十年上字第八一六號著有判例可資遵循。
三、本件訊據被告對於向自訴人借款之事實皆不否認，惟堅決否認犯有何詐欺、恐嚇
    等犯行，辯稱：伊僅單純向自訴人借款，嗣因投資股票失敗，致無法如期清償債
    務，並無詐欺之意思，且從未恐嚇自訴人等語。經查：
（一）本件被告係於八十六年三月間，以每月三分計息暨投資股票所得將分以紅利做
      為條件，向自訴人借得六十萬元，後因被告按時付息，信用良好。乃又經自訴
      人之同意，分別於八十七年九月間、向自訴人借款六十萬元、六十萬元及五十
      萬元，自訴人先行預扣利息後，分別於同年月九日自訴人提領五十四萬元、同
      年月十四日提領五十四萬元、同年月十六日提領四十五萬元借予被告之事實。
      業據被告於審理中辯稱：「八十六年三月借六十萬元，八十七年九月十、十四
      日各借六十萬元，八十七年九月十六日借五十萬元，但給自訴人抽一成，並以
      每月三分計息，我每月都有繳息，直到八十七年十二月才沒有繳」等語（見一
      審卷八十八年五月二十四日訊問筆錄）綦詳，核與自訴人於審理中陳稱：確貸
      予上述款項與被告，且被告有給伊利息等語一致。並有被告向自訴人借款六十
      萬元之收據一紙及為八十七年九月間所借三筆款項做為擔保之本票三紙在卷足
      資佐證。被告支付利息予自訴人之事實，復有活期儲蓄存款存入憑條四紙附卷
      足據。是被告顯於八十六年三月間即向自訴人借款，期間因未發生債務糾葛，
      故於八十七年九月間自訴人復貸與被告三筆款項，自訴人在被告借款時既均有
      充分之機會決定被告是否因信用不足而拒絕借款，尚無何詐欺之具體事實足堪
      認定。
（二）至自訴人指述被告均以偽稱善於炒做股票，且有熟人提供消息為詐術，使自訴
      人以為有利可圖，致陷於錯誤而借款予被告。惟查：被告在前開借款期間確有
      投資股票之事實，業據被告於原審審理中辯稱：伊並非營業員，但常在台灣中
      小企業銀行九如分行看盤等語，及提出存褶二本為憑，經查該帳戶中確有諸多
      上市公司股票交易金額之記載，又經證人黃全昇結證確曾將其戶頭借予被告買
      賣股票，則被告此部分所辯，尚非子虛。又被告至八十七年十二月間仍有足額
      之存款，財務能力尚佳之事實，亦據被告提出中興商業銀行存款餘額證明書四
      紙、中國信託商業銀行存款餘額證明書一紙及臺灣土地銀行中甲分行存款餘額
      證明書一紙在卷可稽。是被告既因付息一年餘後，徵得自訴人之信任，而取得
      借款，已如前述，且所借款項亦如自訴人所稱之借款理由做為投資股票之用，
      被告之資力在借款當時，又非明顯陷於無資力之狀態，故無積極事實顯示被告
      於借款之初，即無還款之意。所辯無不法所有之意圖，應堪採信。
（三）又自訴人指述被告恐嚇之事實，雖據自訴人提出電話錄音帶一卷為證，惟被告
      於審理中即否認該電話中與自訴人對話之人為被告本人，且經原審法院將錄音
      帶兩次送驗後，皆因語多急切高亢，音質甚差，無法鑑定，亦有法務部調查局
      函二件附卷足稽。是該證據尚不足為被告恐嚇行為之證明。原審法院復依職權
      當庭勘驗錄音帶內容，其內多為短暫電話通話後急速吵雜之互罵聲，雖於未段
      果有人稱「你再打來，我放火燒你家」等語，然係在一片吵雜聲中急切且情緒
      性之話語，致原審當庭勘驗時尚須重複聽了兩遍，始能清楚判定電話中夾雜此
      句，此有原審勘驗筆錄為證，自訴人於審理中亦坦認當時雙方亦有激烈之爭吵
      等語無訛，是即使被告確出此言，顯係因雙方不斷在電話中爭吵，致一時衝動
      脫口而出。且錄音內容，大都是電話一通話後，自訴人即大肆嘲罵，雙方在短
      暫互罵後，隨之又切斷，自訴人再行撥打之情形，顯見電話中與自訴人對話之
      人頗不堪其擾，始在爭吵中出此惡言，此參以自訴人自訴事實原即載明被告在
      恐嚇之前表明「好膽你再打電話來」等語即知。是參互印證，難認在前開錄音
      內容中夾雜之一句惡言，即認被告有恐嚇之犯意。
（四）自訴人雖提出證人黃蕭雀、楊秀足及林龍成等人為證，惟證人黃蕭雀於原審僅
      證稱：伊係在自訴人住處附近糖南一巷看見被告在打電話，被告遇見自訴人後
      就很兇起來等語；證人即警員林龍成於原審證稱：伊曾巡邏時見一盆花丟進自
      訴人住處門口，且僅聽說是被告所丟，因未有實據，所以也沒有做筆錄等語；
      證人楊秀足亦僅於原審證述：伊係接得黃蕭雀之電話通知，知道自訴人家中出
      事，待伊至自訴人住處，只見花盆掉在地上，事情如何伊也不清楚等語。
      所證內容均未足以證明被告有何實施詐欺或恐嚇行為之事實，自難採憑。
綜據上述，復參以前開判例要旨，不能僅憑被告未能如期清償及不明之錄音紀錄，即
認被告涉有詐欺及恐嚇等犯行。此外，查無任何積極證據顯示被告有自訴狀所載之犯
罪事實，是被告之行為尚屬不能證明，原審認本件純屬民事糾紛，應循民事程序解決
，尚不涉及犯罪問題，對被告為無罪之判決，核無不合。自訴人上訴意旨略以：以被
告於向自訴人借款之初及借款期間，即另積欠王善才等人巨款，及汽車貸款，民間互
助會死會會錢，認被告有詐欺事實云云。唯欠多少債務與是否有「意圖不法所有，以
詐術騙取他人財物」，並無必然相關，何況原欠人債務之人，想再借錢一搏，以達翻
身，非無其例，要難以被告負有多大債務，即推定其有詐欺犯行。是上訴為無理由，
應予駁回。
四、據上論斷，應依刑事訴訟法第三百六十八條，判決如主文。
中    華    民    國        八十九      年      二      月      一      日
                              臺灣高等法院高雄分院刑事第四庭
                                  審判長法官  莊  鎮
                                        法官  王光照
                                        法官  蕭權閔
右甲本證明與原本無異。
不得上訴。
                                      書記官  陳慧珍
中    華    民    國        八十九      年      二      月      三      日
               Ｈ


司法院資訊處製作；財團法人民間司法改革基金會備份。
